              臺灣高等法院臺南分院刑事判決　　　
　                                  95年度上訴字第1352號
上　訴　人
即　被　告　王瑞雄　
選任辯護人　郭淑慧律師
上列上訴人因妨害性自主案件，不服臺灣臺南地方法院95年度訴
字第70號中華民國95年11月2日第一審判決（起訴案號：臺灣臺
南地方法院檢察署94年度營偵字第1324號），提起上訴，本院判
決如下：
    主  文
原判決撤銷。
王瑞雄無罪。
    理  由
一、本件公訴意旨略以：被告王瑞雄與3587－9407Ａ（姓名、年
    籍詳卷，下稱甲女）係朋友關係，竟基於強制猥褻之概括犯
    意，於民國九十四年八月二十三日上午某時許，在甲女位於
    臺南縣○○鎮住處（地址詳卷），見甲女十四歲以下之女35
    87－9407（民國00年00月生，姓名、年籍詳卷，下稱乙女）
    坐於客廳椅子上，遂強行徒手伸入乙女上衣衣領內撫摸乙女
    之胸部，而對乙女強制猥褻得逞；嗣於翌（二十四）日下午
    某時許，王瑞雄搭乘甲女所駕駛之自小客貨車，自台東返回
    台南途中，坐於第三排之王瑞雄竟強行徒手撫摸坐在第二排
    之乙女胸部，而再次對乙女強制猥褻得逞。
二、按犯罪事實應依證據認定之，無證據不得認定犯罪事實；又
    不能證明被告犯罪者，應諭知無罪之判決，刑事訴訟法第一
    百五十四條第二項、第三百零一條第一項分別定有明文；且
    認定不利於被告之事實，須依積極證據，苟積極證據不足為
    不利於被告事實之認定時，即應為有利於被告之認定，更不
    必有何有利之證據（最高法院三十年上字第八一六號判例參
    照）；而認定犯罪事實所憑之證據，雖不以直接證據為限，
    間接證據亦包括在內；然而無論直接或間接證據，其為訴訟
    上之證明，須於通常一般之人均不致有所懷疑，而得確信其
    為真實之程度者，始得據為有罪之認定，倘其證明尚未達到
    此一程度，而有合理之懷疑存在時，基於無罪推定之原則，
    即應為無罪之判決（最高法院七十六年台上字第四九七六號
    判例參照）。另按被告之自白，非出於強暴、脅迫、利誘、
    詐欺、疲勞訊問、違法羈押或其他不正方法，且與事實相符
    者，得為證據，惟不得作為有罪判決之唯一證據，仍應調查
    其他必要之證據，以察其是否與事實相符，刑事訴訟法第一
    百五十六條第一、二項定有明文，其立法目的乃欲以補強證
    據擔保自白之真實性，亦即以補強證據之存在，藉之限制自
    白在證據上之價值，而所謂補強證據，則指除該自白本身外
    ，其他足資證明自白之犯罪事實確具有相當程度真實性之證
    據而言；雖其所補強者，非以事實之全部為必要，但亦須因
    補強證據與自白之相互利用，而足使犯罪事實獲得確信者，
    始足當之（最高法院七十四年台覆字第一０號判例參照）。
    以上均屬「無罪推定」、「有疑唯利被告」原則。
三、公訴人認被告王瑞雄對乙女涉有強制猥褻之犯行，無非以：
    上開犯罪事實，業據告訴人甲女及乙女指訴歷歷，復經證人
    陳輝龍證稱：伊在車子行進中，在車內看見被告徒手摸乙女
    之胸部，嗣因乙女叫被告不要摸，並撥開被告後，被告就沒
    有再撫摸等語，為其主要之論據。
四、訊之被告王瑞雄固坦承曾至甲女之住處及有與甲女、乙女及
    陳輝龍於前揭時、地乘甲女所駕駛之自用小貨車至台東返回
    台南之事實，惟堅決否認有對乙女為猥褻之行為，辯稱：伊
    沒有於九十四年八月二十三日在被害人家中撫摸乙女胸部，
    亦未在自台東返回台南途中摸乙女之胸部等語。
五、證據能力方面：
（一）證人甲女、乙女於偵查時之證述，乃屬被告以外之人於偵
      查中向檢察官所為之言詞陳述，雖經證人甲女合法具結（
      乙女未滿十四歲毋庸具結），但是否具有證據能力，仍應
      依刑事訴訟法第一百五十九條之一第二項判斷之。按依刑
      事訴訟法第一百五十九條之一第二項立法理由前段「檢察
      官職司追訴犯罪，必須對於被告之犯罪事實負舉證之責。
      就審判程序之訴訟構造言，檢察官係屬與被告相對立之當
      事人一方（參照同法第三條），是故偵查中對被告以外之
      人所為之偵查筆錄，或被告以外之人向檢察官所提之書面
      陳述，性質上均屬傳聞證據，且常為認定被告有罪之證據
      ，自理論上言，如未予被告反對詰問、適當辯解之機會，
      一律准其為證據，似與當事人進行主義之精神不無扞格之
      處，對被告之防禦權亦有所妨礙」所示之立法意旨，可知
      被告之對質詰問權於檢察官訊問證人時是否受到妥適保障
      ，乃為判斷是否有該條所稱「顯有不可信之情況」之重要
      認定標準之一。故查本件偵查檢察官傳訊證人甲女、乙女
      作證時，被告並不在場，雖有基於證人身份合法具結，自
      均不具有可性信之擔保，原應認無證據能力。惟證人甲女
      、乙女於原審審理時，已基於證人地位、經合法具結、並
      在賦予被告對質詰問機會之情形下為證述，則其前開於偵
      查時所為之證述，即因其在本件原審作證，而取得證據能
      力。
（二）按被告以外之人於檢察事務官、司法警察官或司法警察調
      查中所為之陳述，與審判中不符時，其先前之陳述具有較
      可信之特別情況，且為證明犯罪事實存否所必要者，得為
      證據，刑事訴訟法第一百五十九條之二定有明文。是依本
      條規定，被告以外之人於司法警察調查時所為之陳述，必
      具備「可信性」及「必要性」二要件，始例外得適用同法
      第一百五十九條之二規定，認有證據能力。此之「必要性
      」要件，必須該陳述之重要待證事實部分，與審判中之陳
      述有所不符，包括審判中改稱忘記、不知道等雖非完全相
      異，但實質內容已有不符者在內，且該審判外之陳述，必
      為證明犯罪之待證事實存在或不存在所不可或缺，二者兼
      備，始足當之。故此所謂「為證明犯罪存在存否所必要者
      」，既必須達不可或缺之程度，自係指就具體個案案情及
      相關卷證判斷，為發現實質真實目的，認為除該項審判外
      之陳述外，已無從再就同一供述者，取得與上開審判外陳
      述相同供述內容，倘以其他證據代替，亦無從達到同一目
      的之情形而言。茲本院既認證人陳輝龍於原審審理之證述
      與其於警詢中之供述相符部分，陳輝龍於司法警察調查中
      所為之陳述，已非不可或缺，自無必要性，應認其無證據
      能力（惟不同之部分仍可為彈劾證據，包括甲女及乙女於
      警詢之供述）。
六、經查：關於起訴被告於九十四年八月二十三日上午某時，在
    台南縣○○鎮Ａ女住處，對乙女猥褻部分：
（一）乙女固於警詢、偵查及原審理時均指述，九十四年八月二
      十三日，在出發前往台東之前，在住家客廳內，被告有自
      其上衣衣領強行伸手進去衣服裡面摸其之的胸部等語。惟
      其於警詢及偵查中指稱：九十四年八月二十三日，被告在
      家中客廳摸我的胸部時，我母親有看到，並跟被告說：「
      你再這樣我就要告你！」（見警卷第3頁及偵查卷第7頁）
      。惟乙女於原審審理時，卻改稱：「九十四年八月二十三
      日被告有來家裡，我當時坐在客廳看電視，被告就對我毛
      手毛腳，將手從我上衣領口處伸進去裡面摸我的胸部，後
      來我就跑出去」、「我阿姨剛好從樓上下來，所以也有看
      到被告摸我胸部，當時並未問我發生什麼事。」、「當時
      我母親在外面洗東西。」、「時間太久，我不記得為何說
      我母親有看到（於警局）。」等語（見原審卷第57─58
      頁）。故乙女就有關於上揭時、地，被告強行伸手撫摸其
      胸部時，當場究竟有何人目擊一節，前後供述顯有所出入
      ，則其所述是否屬實，即堪質疑。
（二）甲女於偵查中證述：「九十四年八月二十三日當天上午，
      我從樓上下來，乙女坐在客廳椅子上，被告走到乙女身邊
      ，將手伸進去乙女的衣領內，我喊他一下，並且警告他不
      能再猥褻我女兒。」等語（見偵查卷第7頁）。然其於警
      詢中則未提及有於該日親眼目睹被告猥褻其女之情事，甚
      至全然未提及此事（見警卷第6─8頁）；且於原審審理時
      先證稱：「九十四年八月二十三日在我家中發生的事我沒
      有看到。」、「是我妹妹從樓上下來時看到被告摸我女兒
      的胸部，不是我看到的。我是在台東返回台南途中，我緊
      急煞車，我妹妹問我是不是在打瞌睡，我跟她說被告摸乙
      女的胸部，後來回到家之後，我妹妹才跟我說，被告從我
      女兒的胸前伸入我女兒的胸部，我才知道這件事。」等語
      （原審卷第49頁）。嗣又改稱：「我有看到被告在家中客
      廳摸我女兒的胸部，當時被告是從我女兒領口伸入我女兒
      胸部。」等語（見原審卷第55頁）。可知，甲女對於被告
      究有無於九十四年八月二十三日上午，在其家中客廳內撫
      摸乙女胸部等情，忽稱：她沒有看到，是她妹妹看到後告
      訴她的；忽稱：她有看到被告摸她女兒的胸部的云云，可
      知其前後供述不一，則甲女之證詞是否可採，亦非無疑。
（三）據上，本件甲女及乙女之指訴既有前揭瑕疵，自難遽以證
      人甲女、乙女前後不一之證詞，作為不利被告之認定。
七、再查：關於被告於九十四年八月二十四日自台東返回台南途
    中，對乙女猥褻部分：
（一）乙女對於被告係用何手摸其胸部一節，於警詢時指稱：「
      被告當時在第二排右邊位置，他直接伸左手摸我的胸部，
      然後我就馬上推開，當時證人有出手制止。」等語（見警
      卷第4頁）。於偵訊時再證稱：「我坐在我媽媽的車上，
      從台東往台南的路上，我坐在第二排，被告在我的後面位
      置，用雙手由後摸我的胸部，我叫他不要亂，也把他的手
      撥開。」等語（見偵卷第6頁）。於原審審理時則證稱：
      「因為被告伸手摸我胸前時候，我有揮手叫他不要摸，後
      來我母親從後視鏡看到就緊急煞車。」、「被告用一手摸
      我胸前。」等語（見原審卷第58頁）。據上，可知乙女前
      後指述不一，且被告究竟係用一手摸或雙手摸，乙女豈有
      不知之理？
（二）乙女對於被告於車內所坐之位置一節，先於警詢時供稱：
      「我坐在車上第二排，被告坐在第三排右邊的位置。」等
      語（見警卷第4頁）。於偵訊時證稱：「我坐在第二排，
      被告坐在我的後排坐位，用雙手由後摸我的胸部。」等語
      （見偵卷第6頁）。於原審審理時則證稱：「我坐在車上
      第二排，係我母親後方的靠近窗戶的第二排，我的右邊是
      我嫂嫂，被告坐在我的正後，被告的朋友坐在第三排。」
      等語（見原審卷第58頁）。據上，乙女對於被告係坐在車
      內何位，亦指述不一，又如何確認被告如何撫摸其胸部？
（三）甲女對於有無見到被告伸手摸其女兒（乙女）之胸部一節
      ，於警詢時指稱：「我當時開車有聽見我女兒說「你不要
      這樣」，跟著陳輝龍也出面制止，我有出面警告被告，叫
      被告不要再有此行為，不然我會出面告他。」、「當時我
      不知道被告有摸我女兒胸部，只看到我女兒伸手撥開被告
      的手而已。」等語（見警卷第7頁）。於偵訊時證稱：「
      我聽見陳輝龍大喊說被告對我女兒摸胸部，我從後視鏡看
      到我女兒把被告的手撥開，也聽到我女兒說被告很變態，
      我就緊急煞車，並警告被告不要這樣。」等語（見偵卷第
      7 頁）。於原審審理時則證稱：「我是在返回台東（台南
      ）途中，我有親眼看到被告摸我女兒的胸部。」、「我從
      後視鏡看，看到被告的手膜我女兒的胸部，被告的朋友說
      ，雄仔你怎麼可以摸女孩胸部，後來我才緊急煞車，我跟
      被告說你做人還差不多。」等語（見原審卷第47、55頁）
      。據上，可知甲女對於有無在車內見到被告摸乙女胸部之
      供述，亦前後不一。
（四）證人陳輝龍對於當時被告有無撫摸乙女胸部一節，於警詢
      時供稱：「被告是坐在我的右邊，被告就伸出他的左手撫
      摸乙女的乳房，後來因遭乙女撥開後被告就沒有再撫摸。
      」、「乙女有叫被告不要摸。」等語（見警卷第16頁）。
      於原審審理時則證稱：「我只看到被告摸乙女的身體後面
      ，並沒有摸胸部。」、「我跟被告說你不要鬧乙女。」、
      「乙女當時沒有說什麼話。」等語（見原審卷第85─86頁
      ）。據上，可知證人陳輝龍對於當時被告有無摸乙女胸部
      及乙女有無出言制止之供述不一。
（五）證人陳輝龍於警詢時供稱：「除了我以外，沒有人目擊。
      」、「當時我沒有告訴其他人。」等語（見警卷第17頁）
      ，表示當時僅有其與乙女知悉此事。惟依前揭（三）甲女
      於偵訊及原審審理時所述之情，甲女已知悉，故當時顯非
      僅有告訴人知情。又當時車上坐有「第一排為甲女與甲女
      之先生，第二排為乙女與甲女之媳婦及甲女之妹。第三排
      為被告與陳輝龍。」，業據甲女於原審證述在卷（見原審
      卷第50頁）。而被告摸乙女後，甲女若有緊急煞車，並出
      言警告被告，而當時在車上甲女之先生，豈會均無反應，
      而對被告有制止之舉？
（六）依上開甲女、乙女及陳輝龍所描述於該自用小貨車中乙女
      及被告等人所坐位置觀之，第二排除乙女外，另坐有二女
      （即甲女之媳婦及甲女之妹）被告係坐在第三排右座（非
      如起訴書所述乙女與被告併坐於第二排）。若被告係用雙
      手或僅用左手伸至前座左前方伸入乙女上衣衣領內撫摸乙
      女之胸部，均須靠到陳輝龍之坐位或直接趴到前方，始能
      作此大動作（因僅伸出左手未移動身體，被告無法自右後
      方伸左手至左前方，再伸入到乙女上衣衣領內撫摸到乙女
      胸部）。若係如此，整車的人一定都知道，前座另二位女
      子豈會至此仍毫無知覺？且被告已伸手自乙女上衣衣領內
      作撫摸乙女胸部，被告如此大之動作，乙女應該大叫，並
      反抗始能擺脫被告之猥褻，如何僅能用手即能推開已伸入
      其上衣衣領內撫摸其胸部之被告之手？若如乙女所述，用
      手即輕易推開被告之手，即應如證人陳龍輝於原審審理時
      所證稱：「我只看到被告摸被害人的脖子。」（見原審卷
      第95頁），絕非如甲女及乙女所指述之情。況事後乙女、
      甲女及陳輝龍既均有出言制止，車內其他三人至此又豈會
      不知發生何事？
（七）據上，本件甲女及乙女之指訴與證人陳輝龍之證詞，既有
      前揭瑕疵，自難據證人甲女、乙女及陳輝龍前後不一之證
      詞，作為不利被告之認定。
八、末查：依證人甲女及乙女於前揭理由六所述之情觀之，可知
    於甲女之住處時，甲女及甲女之妹均曾目睹被告有猥褻乙女
    之情，然甲女竟會邀被告一同坐車至台東見甲女之長輩，顯
    不可思議。又從台東回台南後隔日，甲女仍開車再帶乙女與
    被告及陳輝龍一同去唱歌，其間並未曾談及台東發生之事，
    且唱歌時大家都很高興，業據陳輝龍於原審審理時證述在卷
    （見原審第89─92頁）。可知，甲女於乙女遭猥褻後，仍會
    帶乙女與被告一同去唱歌，且相處甚歡。若係如此，則甲女
    對其子女之教導及保護方式即相當特殊，與常情有違。茲甲
    女及乙女於與被告一同去唱歌後隔日即九十四年八月二十六
    日再至警局指稱：被告從八十四年七月間起即對乙女猥褻二
    十多次，於二日前即八月二十四日在從台東返回台南途中之
    車上對乙女猥褻一次云云（公訴意旨對被告於甲女住處對乙
    女猥褻之次數，僅起訴一次），其指述既有如前揭瑕疵可指
    ，實難僅據甲女、乙女前後不一之證詞，即作為不利於被告
    之認定。此外，又查無其他積極證據，足以證明被告有對乙
    女為前述強制猥褻行為之犯行，並使本院達到確信，是被告
    此部分被訴之事實，尚屬不能證明。揆之首揭判例及判決意
    旨，尚難遽對被告論以刑法第二百二十四條之一之強制猥褻
    罪。
九、原審未予詳查，遽對被告論以刑法第二百二十四條之一強制
    猥褻罪，判處有期徒刑四年，尚有未洽，被告上訴意旨指摘
    原判決不當，為有理由，自應由本院撤銷改判無罪，以昭公
    允。
十、末按刑法第二百二十二條第一項第二款加重強制性交罪及同
    法第二百二十四條之一加重制猥褻罪，以強暴、脅迫、恐嚇
    、催眠術或其他違反其意願之方法而對十四歲以下之男女為
    性交或猥褻之行為為其構成要件，而所謂「其他違反其意願
    之方法」，除須知情該男女不同意外，尚須以行為人使用違
    反其意願之「方法」始克相當，亦即行人所使用之手段雖不
    必使對方不能抗拒之程度始足該當，但仍應有積極施用手段
    為必要，並非凡對未滿十四歲之男女為性交、猥褻者，即認
    當然係違反該男女意願之加重強制性交或強制猥褻，否則刑
    法第二百十七條第一項、第二項之規定將形同具文（有最高
    法院96年度台上字第78號判決可參）。且方得與性騷擾防治
    法第二十五條規定之「意圖性騷擾，乘人不及抗拒而為親吻
    、擁抱或觸摸其臀部、胸部或其他身體隱私處之行為，處二
    年以下有期徒刑…」相區別。茲原審所認定之事實被告僅係
    乘乙女不及抗拒而觸（偷）摸乙女之胸部，竟認被告係犯強
    制猥褻罪，亦有未合，併此敘明。
據上論結，應依刑事訴訟法第三百六十九條第一項前段、第三百
六十四條、第三百零一條第一項，判決如主文。
本案經檢察官蘇南桓到庭執行職務。
中　　華　　民　　國　　96　　年　　2　　月　　27　　日
                  刑事第二庭    審判長法　官  葉居正
                                      法　官  吳森豐
                                      法　官  吳勇輝
以上正本證明與原本無異。
檢察官如不服本判決應於收受本判決後十日內向本院提出上訴書
，其未敘述上訴理由者並得於提起上訴後十日內向本院補提理由
書。
本件被告不得上訴。
　　　　　　　　　　　　　　　　　　　書記官  李良倩
中　　華　　民　　國　　96　　年　　2　　月　　27　　日